臺灣士林地方法院刑事判決
111年度交易字第152號
公  訴  人  臺灣士林地方檢察署檢察官
被      告  何浦嫣


上列被告因過失傷害案件，經檢察官提起公訴（111年度偵字第1
3085號），本院判決如下：
    主  文
何浦嫣犯過失傷害罪，處拘役拾伍日，如易科罰金，以新臺幣壹
仟元折算壹日。
    事  實
一、何浦嫣於民國110年11月13日上午9時5分許，駕駛車牌號碼0
    00-0000號自用小客車，沿臺北市大同區甘州街由北往南方
    向行駛，行駛至甘州街（支線道）與歸綏街（幹線道）交岔
    路口時，原應注意汽車行駛至無號誌之交岔路口，支線道車
    應暫停讓幹線道車先行，以避免危險或交通事故之發生，且
    依當時天候晴、日間自然光線、柏油路面乾燥、無缺陷、無
    障礙物、視距良好等情況，復依其智識、精神狀態、車況正
    常等並無不能注意之情形，惟其見甘州街地面劃有「停」之
    標字，竟仍未停車或減速慢行察看左右幹線道之來車，即貿
    然駛入上開路口欲左轉往歸綏街行駛，適有未領有大型重型
    機車駕駛執照之黃啓祥騎乘車牌號碼000-0000號大型重型機
    車，沿歸綏街由東向西方向駛至上開甘州街與歸綏街之交岔
    路口，亦疏未注意車前狀況而一時閃避不及，其機車右前車
    身因而與何浦嫣所駕駛汽車之前車頭發生碰撞，黃啓祥因而
    人車倒地，受有雙手挫傷、右下肢擦挫傷之傷害。何浦嫣於
    肇事後，在有偵查犯罪職務之警員到場處理時，向據報前來
    尚不知何人犯罪之員警自首承認肇事，接受裁判，而查悉上
    情。
二、案經黃啓祥訴由臺北市政府警察局大同分局報告臺灣士林地
    方檢察署檢察官偵查起訴。
    理  由
壹、程序方面：
    本案據以認定被告何浦嫣犯罪之供述證據，有關被告以外之
    人於審判外之陳述，公訴人及被告在本院審理時均同意作為
    證據（見本院111年度交易字第152號卷【下稱本院卷】第24
    頁），復經本院審酌認該等證據之作成無違法、不當或顯不
    可信之情況，依刑事訴訟法第159條之5第1項，均有證據能
    力，合先敘明。
貳、實體方面：
一、認定事實之依據及理由：
　　訊據被告何浦嫣固坦承有於上揭時間、地點，駕駛車牌號碼
    000-0000號自用小客車，與告訴人黃啓祥所騎乘車牌號碼00
    0-0000號大型重型機車發生撞擊之事實，但矢口否認有何過
    失傷害犯行，辯稱：告訴人是案發3日後才前往就診，故不
    能以診斷證明書所載傷勢，認為告訴人有因為車禍而受傷，
    且案發當天告訴人身穿厚重之羽絨衣，告訴人當時衣服沒有
    破，不可能因為車禍而受傷，另外從當時我拍攝的照片可以
    看出告訴人的雙手也沒有受傷云云。經查：
　㈠被告於110年11月13日上午9時5分許，駕駛車牌號碼000-0000
    號自用小客車，沿臺北市大同區甘州街由北往南方向行駛，
    行駛至甘州街（支線道）與歸綏街（幹線道）交岔路口時，
    疏未停讓幹線道車先行，即貿然左轉往歸綏街行駛，適有未
    領有大型重型機車駕駛執照之告訴人騎乘車牌號碼000-0000
    號大型重型機車，沿歸綏街由東向西方向駛至上開甘州街與
    歸綏街之交岔路口，見狀閃避不及，其機車右前車身因而與
    被告所駕駛汽車之前車頭發生碰撞，黃啓祥因而人車倒地等
    事實，業據被告於本院審理程序時坦承不諱（見本院卷第30
    頁至第31頁），核與證人即告訴人於警詢、偵訊時證述大致
    相符（見臺灣士林地方檢察署111年度偵字13085號卷【下稱
    偵查卷】第29頁至第32頁、第97頁至第99頁），並有道路交
    通事故現場圖、臺北市政府警察局大同分局交通分隊道路交
    通事故補充資料表、道路交通事故調查報告表（一）、（二
    ）、車損及現場照片6張、歸綏街182號前監視器畫面擷圖照
    片3張、案發地點Google map網頁資料在卷可參（見偵查卷
    第54頁、第55頁、第57頁、第63頁、第65頁、第71頁、第73
    頁至第75頁、本院卷第33頁），且經本院勘驗偵查卷附歸綏
    街182號前監視器影像檔案光碟確認無訛，有本院勘驗筆錄
    、勘驗畫面擷圖附卷可查（見本院卷第25頁至第26頁、第34
    頁至第36頁），首先應可認定為真實。
　㈡被告就本案事故之發生有支線道車未暫停讓幹線道車先行之
    過失，告訴人亦有未注意車前狀況之過失：
　1.按汽車行駛至交岔路口，其行進、轉彎，應依下列規定：
    行至無號誌或號誌故障而無交通指揮人員指揮之交岔路口，
    支線道車應暫停讓幹線道車先行，道路交通安全規則第102
    條第1項第2款前段定有明文。又「停」標字，用以指示車輛
    至此必須停車再開。設於停止線將近之處，本標字與第58條
    「停車再開」標誌得同時設置或擇一設置，道路交通標誌標
    線號誌設置規則第177條亦有明文。查本案案發地點之臺北
    市大同區甘州街路面繪有「停」字標誌，乃支線道，有上述
    道路交通事故現場圖可資參照（見偵查卷第55頁）。又本案
    案發經過，經本院勘驗卷附歸綏街182號前監視器影像檔案
    光碟，勘驗結果略以：光碟內檔名「LAAF000-00 0000000 0
    00000」檔案為鏡頭拍攝角度在歸綏街上往重慶北路2段方向
    拍攝之監視器畫面，畫面中左側道路則為甘州街，於畫面顯
    示時間2021/11/13(下同) 09：05：20，可見被告所駕駛之
    車牌號碼000-0000號自用小客車自監視器畫面左側之甘州街
    進入監視器畫面範圍內，並於09：05：21時，行至甘州街與
    歸綏街交叉路口，未有停頓，即直接左轉進入歸綏街，此時
    畫面中右上可見告訴人所騎乘之車牌號碼000-0000號大型重
    型機車，沿歸綏街自東向西行駛而來；於09：05：22時，車
    牌號碼000-0000號自用小客車於車牌號碼000-0000號大型重
    型機車靠近後煞車；於09：05：23時，告訴人仍未能避開，
    右側車身與車牌號碼000-0000號自用小客車車頭發生碰撞，
    告訴人失去重心，往右側倒靠在該小客車車引擎蓋上，並沿
    引擎蓋滑落到地後，至09：05：27時，始以雙手扶地自行爬
    起等情，有前述本院勘驗筆錄、勘驗畫面擷圖在卷可查。是
    自前述本院勘驗結果，可知被告駕駛車牌號碼000-0000號自
    用小客車自支線道駛入該交岔路口前，確實未暫停查看左右
    來車，即貿然左轉進入交岔路口，自已違反道路交通安全規
    則第102條第1項第2款之規定。再者，被告為考領有普通小
    客車駕駛執照之人，有前開臺北市政府警察局大同分局交通
    分隊道路交通事故補充資料表在卷可參，對於上開規定應知
    之甚明。而依前述勘驗畫面擷圖及卷附道路交通事故調查報
    告（一）所示，可知本案事故發生當時天候晴、日間自然光
    線、柏油路面乾燥、無缺陷、無障礙物、視距良好（見偵查
    卷第63頁），依被告智識、精神狀態、車況正常等並無不能
    注意之情形，卻疏未注意上開規定，駕駛自小客車未讓幹線
    道車先行，導致本案事故發生，自有違反前述規定之過失。
　2.另汽車行駛時，駕駛人應注意車前狀況及兩車並行之間隔，
    並隨時採取必要之安全措施，道路交通安全規則第94條第3
    項前段亦有規定。依前揭道路事故交通現場圖所示（見偵查
    卷第55頁），案發交岔路口處之甘州街路面總寬度為9.6公
    尺，歸綏街路面總寬度則為12公尺，而被告與告訴人發生撞
    擊時，車頭距離歸綏街路邊僅餘2.8公尺，由此推之，被告
    在事故前應已駛出甘州街而進入交岔路口內，對告訴人而言
    ，應可注意被告車輛之行車狀態。再參照上開勘驗結果所示
    ，被告車輛於駛入路口後見告訴人車輛駛來，亦有煞車而未
    繼續左轉往告訴人機車車頭靠近，告訴人於此情況下，更應
    有即時煞停、閃避之可能性。復考量依勘驗畫面擷圖所示（
    見本院卷第34頁），本案交岔路口旁雖有一輛貨車停放在告
    訴人機車右側方向之路旁，但於被告、告訴人車輛發生碰撞
    前之2秒，被告車輛之車頭即已超越該貨車之車身，告訴人
    應無無法注意被告車輛動態之情事。是依照上情交互印證，
    當可認告訴人行經本案交岔路口，亦有未注意車前狀況之過
    失，然此僅係告訴人本身就損害之發生亦與有過失之範疇，
    於被告過失責任之成立並無影響，尚不能據此解免被告之過
    失罪責，併此敘明。
　3.至起訴書雖另記載被告就本案事故尚有轉彎車未讓直行車先
    行之過失，然道路交通安全規則第102條第1項第2款條文中
    關於「轉彎車應暫停讓直行車先行」規定，係適用在無號誌
    且無劃分幹、支線道且車道數相同之交岔路口；又同條第1
    項第7款另有「轉彎車應讓直行車先行」之規定，則係適用
    在對向車道車輛，及號誌化路口紅燈允許右轉車輛與橫向車
    輛之情形，此經交通部101年10月30日交路字第1010034980
    號函函釋在案。故本案被告所違反者應為道路交通安全規則
    第102條第1項第2款前段之支線道車未禮讓幹線道車，而非
    同款後段之轉彎車應暫停讓直行車先行，或同項第7款之轉
    彎車應讓直行車先行，此部分公訴意旨顯有誤會，然此於本
    案犯罪事實同一性之認定並無影響，爰由本院逕予更正刪除
    ，附此敘明。
　㈢告訴人所受雙手挫傷、右下肢擦挫傷之傷害，均是因本案事
    故所生，與被告上開過失駕駛行為間具相當因果關係：
　1.證人即告訴人於警詢及偵訊時證稱：我當天發生車禍後，人
    就倒地受傷，受有雙手挫傷、右下肢擦挫傷之傷害，我當天
    因為不知如何處理，所以沒有馬上就醫，是家人建議後才自
    行去臺北市立聯合醫院中興院區就醫等語（見偵查卷第30頁
    至第31頁、第97頁），核與卷附臺北市立聯合醫院（中興院
    區）診斷證明書所載告訴人所受傷勢一致。且依前述本院勘
    驗結果、勘驗畫面擷圖所示，告訴人是因撞擊力道而重心不
    穩，全身往右倒靠在被告車輛引擎蓋上而滑落，並以雙手扶
    地後站起，可知告訴人身體右側部位及雙手，均分別有因本
    案事故而與被告車輛、地面發生撞擊之狀況，與上開診斷證
    明書所載告訴人所受傷勢部位相同，可見告訴人所受雙手挫
    傷、右下肢擦挫傷之傷害確是因本案事故所造成。
　2.被告雖另以前詞置辯，然所謂擦挫傷是因身體皮膚遭受外力
    摩擦、撞擊所產生之皮膚表面損傷及皮下組織傷害，縱包覆
    該處皮膚之衣物並未破裂，皮膚仍有可能因撞擊、摩擦力道
    而產生該類傷害。故告訴人右下肢衣物縱使未破損，仍有產
    生擦挫傷之可能性。再觀被告提出其所稱「告訴人手部照片
    」（見本院111年度審交易字第606號卷第43頁至第47頁），
    均僅拍攝到部分手指部位，自然無法僅以上開照片，認定告
    訴人未受有雙手挫傷之傷害。又考量告訴人所受所受雙手挫
    傷、右下肢擦挫傷，均非嚴重，一般人於受此傷害之初，或
    可自行擦藥，或覺無關緊要，而未前往就醫，於事隔3、4日
    後，因疼痛加劇或未能達成和解，方前往就醫，此舉並未違
    常情，是告訴人所受雙手挫傷、右下肢擦挫傷之傷害係本件
    車禍所造成，並無可疑，被告此部分辯解，應不足採。
　㈣綜上所述，本件事證明確，被告犯行洵堪認定，應依法論科
    。
二、論罪科刑：　　
  ㈠核被告所為，係犯刑法第284條前段之過失傷害罪。
　㈡按刑法第62條規定，對於未發覺之罪自首而受裁判者，減輕
    其刑。但有特別規定者，依其規定。本案被告於肇事後，於
    職司偵查犯罪機關人員尚未發覺其過失傷害犯行前，即向到
    場處理之臺北市政府警察局大同分局交通分隊員警劉威志自
    承為肇事者，有臺北市政府警察局道路交通事故肇事人自首
    情形紀錄表存卷可考（見偵查卷第69頁），考量其案發之初
    留於現場，非無為本起事故負責之意，且始終未逃避追訴、
    審判，爰依刑法第62條前段規定減輕其刑。
　㈢爰以行為人責任為基礎，分別審酌本案車禍係因被告駕駛自
    用小客車未遵守交通規則，未暫停禮讓幹線道之告訴人車輛
    先行，貿然違規左轉所導致之過失程度，及告訴人所受前揭
    傷害之損害程度，與被告犯後否認犯行、未與告訴人達成和
    解或取得原諒之犯後態度，兼衡被告於本院審理時所自承之
    智識程度、家庭經濟狀況（見本院卷第31頁）、臺灣高等法
    院被告前案紀錄表所示被告並無經法院判處罪刑紀錄之前科
    素行（見本院卷第37頁），暨告訴人未注意車前狀況及未領
    有大型重型機車駕駛執照仍騎乘重型機車上路（見偵查卷第
    65頁），亦應受相當程度之非難等一切情狀，量處如主文所
    示之刑，並諭知易科罰金之折算標準。
據上論斷，應依刑事訴訟法第299條第1項前段，判決如主文。
本案經檢察官曾揚嶺偵查起訴，檢察官林嘉宏到庭執行職務。
中　　華　　民　　國　　111 　年　　10　　月　　4 　　日
                  刑事第五庭　法  官  李昭然
以上正本證明與原本無異。
如不服本判決，應於判決送達後20日內向本院提出上訴狀（應抄
附繕本），並應敘述具體理由。其未敘述上訴理由者，應於上訴
期間屆滿後20日內向本院補提理由書 (均須按他造當事人之人數
附繕本 )「切勿逕送上級法院」。告訴人或被害人如對於本判決
不服者，應具備理由請求檢察官上訴，其上訴期間之計算係以檢
察官收受判決正本之日期為準。
因疫情而遲誤不變期間，得向法院聲請回復原狀。
                              書記官  江定宜
中　　華　　民　　國　　111 　年　　10　　月　　4 　　日
附錄本案論罪科刑所犯法條
中華民國刑法第284條
因過失傷害人者，處一年以下有期徒刑、拘役或十萬元以下罰金
；致重傷者，處三年以下有期徒刑、拘役或三十萬元以下罰金。